【裁判字號】    99,交聲,367
【裁判日期】    990920
【裁判案由】    違反道路交通管理處罰條例聲明異議
【裁判全文】
臺灣桃園地方法院刑事交通事件裁定     99年度交聲字第367號
原處分機關  交通部公路總局新竹區監理所桃園監理站
異  議  人
即受處分人  乙○○
代  理  人  甲○○
上列異議人因違反道路交通管理處罰條例聲明異議案件，對於交
通部公路總局新竹區監理所99年3 月5 日所為之處分（原處分：
桃監裁罰字第裁52-DB0000000號），聲明異議，本院裁定如下：
    主  文
異議駁回。
    理  由
一、原處分意旨略以：異議人即受處分人乙○○( 以下稱異議人
    ) 於民國99年1 月28日凌晨5 時35分許，駕駛車牌號碼2257
    -AA 號租賃小客車，行經桃園縣蘆竹鄉○○路與南福街口，
    因有「駕車行經有燈光號誌管制之交叉路口闖紅燈」之違規
    行為，為桃園縣政府警察局蘆竹分局員警，以桃警局交字第
    DB0000000 號舉發違反道路交通管理事件通知單（以下簡稱
    舉發通知單），限於99年2 月13日前繳納罰鍰。嗣異議人不
    服而陳述意見，原處分機關即交通部公路總局新竹區監理所
    認異議人確有上開違規行為，乃於99年3 月5 日以桃監裁罰
    字第裁52-DB0000000號裁決書，依道路交通管理處罰條例第
    53條第1 項、第63條第1 項第3 款( 裁決書未記載第3 款)
    裁處異議人罰鍰新臺幣（下同）2,700 元，並記違規點數3
    點。
二、異議意旨略以：(一)伊當時是行駛在南福街，確實係於黃燈時
    左轉至榮興路口，而黃燈僅有3 秒之時間，或許是在黃燈最
    後1 秒進行左轉，導致無法在1 秒內完成左轉，故在燈號剛
    轉換為紅燈時，車身還未完全離開停止線；而該路口為一轉
    彎道路，行駛在後之執勤警車應無法同時看見伊所駕駛之車
    輛與停止線，因而有所誤判。另當時既未拍照存證，又欠缺
    監視畫面佐證，警員僅以其所見逕認異議人有闖紅燈之違規
    行為，實難讓人信服。(二)又伊原以為值勤警車有要務而靠邊
    讓其行駛，卻遭警攔停，員警僅告知伊有闖紅燈之違規行為
    ，卻未為查驗身分，導致未發現伊駕照及身分證上的地址已
    變更為「桃園縣八德市○○路○ 段1022巷42弄3 衖16號」，
    而誤載為「桃園縣八德市○○街9 巷1 號」，甚至連違規地
    點都誤繕為「隆興街」，是當時執勤員警恐有精神不濟而判
    斷錯誤之情形。
三、按汽車駕駛人，行經有燈光號誌管制之交岔路口闖紅燈者，
    處1,800 元以上5,400 元以下罰鍰，併記違規點數3 點。道
    路交通管理處罰條例第53條第1 項、第63條第1 項第3 款分
    別定有明文。
四、異議人駕駛車牌號碼2257-AA 號租賃小客車於99年1 月28日
    林晨5 時35分許，行經桃園縣蘆竹鄉○○路南福街口，有駕
    車行經有燈光號誌管制之交叉路口闖紅燈之違規行為，而遭
    桃園縣整府警察局蘆竹分局執勤警員掣單舉發乙節，業據證
    人即警員黃昱豪、駱靖穎於本院調查時證述明確，並有桃警
    局交字第DB0000000 號舉發通知單、原處分機關桃監裁罰字
    第裁52-DB0000000號裁決書各1 份在卷可稽( 參見本院卷第
    8 、10頁)。異議人雖以前揭情詞置辯，惟查：
  (一)異議人辯稱伊確實於黃燈時進行左轉，又當時天色昏暗，且
    以當地彎道路段，警員無法從後方看見違規情形云云。經查
    ：
  1.證人即警員駱靖穎於調查中證述，伊當時在執行巡邏勤務，
    發現異議人從榮興路往南福街違規紅燈左轉，而當時榮興路
    的號誌已經從黃燈轉為紅燈約2 、3 秒，通常在2 、3 秒之
    間會採取勸導取代取締，但違規行為明確還是會取締，當時
    有明確看到異議人在號誌轉換為紅燈後才轉彎；雖然當時凌
    晨六點，夜色不明，但攔停地點燈光充足，還有兩間超商及
    號誌燈、路燈，中間亦無遮蔽物阻擋視線，只有異議人下車
    盤查地點的燈光比較不充足；當時異議人還有表示因為要去
    機場接客人，上班會遲到，希望渠等可以網開一面等語；證
    人即員警黃昱豪亦於調查中證述，當時為凌晨5 點多，天色
    上岸，但該處有兩家超商，所以光線尚足，看得到紅綠燈，
    中間亦無遮蔽物阻擋視線等語。
  2.再者，異議人違規路段，即南福街左轉榮興路口，該處車道
    確非直線車道，而略為右彎乙情，有異議人提出之舉發現場
    Google地圖1 份、南福街街景照片2 張、庭呈現場照片1 張
    附卷可憑( 參見本院卷第7 、8 、27頁) ；而異議人係紅燈
    左轉，若警員與異議人之車輛相距不甚遠，從同向車道後方
    觀看，尚能同時望見號誌及左彎車輛，而據證人駱靖穎、黃
    昱豪陳述舉發情形，皆稱當時違規地點尚有超商燈光，故視
    線清楚亦無遮蔽物，可明確望見異議人之違規行為，顯見兩
    車距離不大；且汽車駕駛人若於號誌轉為紅燈後仍為左轉，
    違規行為即屬成立，與車身是否離開停止線無涉，是警員從
    後方能同時望見號誌及異議人所駕駛之車輛即足以判斷，與
    是否能同時見到停止線並無太大關連性。
  3.復論，證人駱靖穎證述，在攔停異議人之後，異議人尚稱因
    上班快要遲到而請求警員網開一面一節，異議人若真如其所
    述係於黃燈時左轉，僅在號誌轉換為紅燈時尚未完成左轉，
    導致警員誤認，衡諸常情應會向警員論稱其並無違規行為，
    而非請警員網開一面，是異議人所辯是否屬實，並非無疑。
  4.又本院已向蘆竹交通小隊調閱當時路口之監視畫面，惟因監
    視器畫面只能保留2 週，而無從調閱等情，有本院辦理刑事
    案件電話記錄查詢表1 份附卷可參( 參見本院卷第13頁) ；
    至原舉發機關雖未能提出異議人違規照片等資料供異議人檢
    視，然「當場舉發」交通違規並不以攝影或照相存證為其要
    件，亦不以舉發錄影或照片為唯一之證明方法，若舉發警員
    係親眼見聞違規經過，並經以證人之身分具結後為證述，此
    證人證詞仍不失為證明方法之一種。若強求各種交通違規行
    為均需以照片為其裁罰依據，事實上殆不可行。茲因諸多違
    規行為之發生往往驟然而現、違規狀態稍縱即逝，無法期待
    執勤警員就一瞬間突發之交通違規行為，於發現後能及時攝
    影取證，事實上僅能仰賴舉發警員親身目視所見為之，別無
    其他舉證之可能。又證人駱靖穎、黃昱豪於本件舉發經過及
    如何攔停異議人等情，既已提出說明，另證人駱靖穎亦陳述
    ，若非違規行為明顯，在燈號剛轉換2 、3 秒之際，會採取
    勸導代替取締之方式，若非異議人違規行為至為明確，應不
    會攔停取締。且證人駱靖穎、黃昱豪本身又屬執行公務警員
    ，原受有行政懲處責任之監督，嗣到庭具結作證，更以刑事
    責任擔保證詞之真實性，復與異議人不相識，亦無嫌隙瓜葛
    ，實無設詞攀誣或構陷異議人之必要，因認其舉發應無誤認
    之虞且證言係較異議人之辯解為可採。是以，本件異議人確
    有違規闖越紅燈乙節，堪以認定。
  (二)異議人以警員於舉發通知單記載有所錯誤而認警員有精神不
    濟而有所誤判云云。惟異議人之汽車駕駛執照正面所載之住
    址確為「桃園縣八德市○○街9 巷1 號」，駕駛執照背面才
    有附記住址變更，有異議人駕駛執照正反面影本1 份在卷可
    稽( 參見本院卷第9 頁) ，而「榮興路」誤載為「隆興路」
    ，也顯為誤繕；再者，證人駱靖穎已於本院調查中證稱攔停
    地點燈光確實比較不充足等語，是警員載立舉發通知單時或
    有闕漏，惟原處分機關所為之桃監裁罰字第裁52-DB0000000
    號裁決書之記載皆屬正確，對於異議人之權益應無太大影響
    ，是異議人以警員於燈光不足之地點，檢視行照、駕照之疏
    漏，導致開立舉發通知單時有所誤載誤繕，質疑警員於燈光
    充裕、視線清楚地點所見之違規行為有所誤判，亦不足為採
    。
五、綜上所述，異議人確有本件違規行為，原處分機關依道路交
    通管理處罰條例第53條第1 項、第63條第1 項第3 款規定，
    裁處異議人罰鍰2,700 元並記違規點數1 點，於法有據，核
    無違誤，異議人聲明異議，並無理由，應予駁回。
據上論斷，應依道路交通管理處罰條例第87條第2 項、道路交通
案件處理辦法第19條，裁定如主文。
中    華    民    國    99    年    9     月    20    日
                    交通法庭    法  官  丁俞尹
以上正本證明與原本無異。
如不服本裁定，應於裁定送達後5 日內向本院提出抗告狀。
                                 書記官  陳亭竹
中    華    民    國    99    年    9     月    29    日

司法院資訊處製作；財團法人民間司法改革基金會備份。
